臺灣臺南地方法院刑事判決
　　公　訴　人　臺灣臺南地方法院檢察署檢察官
　　被　　　告　乙○○
　　指定辯護人 本院公設辯護人甲○○
右列被告因違反毒品危害防制條例案件，經檢察官提起公訴（九十三年度偵字第一○
六二三號），本院判決如左：
    主  文
乙○○無罪。
    事  實
一、公訴意旨略以：乙○○明知海洛因係毒品危害防制條例第二條第二項第一款毒品
    ，竟基於販賣第一級毒品海洛因之概括犯意，自民國（下同）九十二年七月間起
    至同年九月二十二日中午十二時許止，連續販賣第一級毒品海洛因予丁○○、丙○○共約十餘次，每次交易金額均為新臺幣（下同）一千元，交易地點多在乙○○位在臺南縣關廟鄉之住處或其住處附近偏僻之山間小路交易毒品。嗣丁○○與
    丙○○於九十二年九月二十二日中午十二時許，又相偕至乙○○住處附近向其購
    買一千元之海洛因後，二人於同日下午二時五十分許，在臺南市○○路○段水萍
    塭公園廁所內，以注射針筒正準備施打海洛因時，為警當場查獲，進而指證乙○○係販賣毒品予其等施用之人。因認被告涉犯毒品危害防制條例第四條第一項販
    賣第一級毒品海洛因罪嫌。
二、按犯罪事實應依證據認定之，無證據不得認定犯罪事實，刑事訴訟法第一百五十
    四條第二項定有明文。是認定不利於被告之事實，須依積極證據，茍積極之證據
    不足為不利於被告事實之認定時，即應為有利於被告之認定，更不必有何有利之
    證據（最高法院三十年上字第八一六號判例意旨可參）。而施用毒品者之指證，
    其真實性有待其他必要之證據加以補強，若施用毒品者之指證，其真實性仍有合
    理之懷疑存在時，在此項合理之懷疑未澄清前，自不能遽為有罪之判斷，茲所謂
    其他必要之補強證據，即在排除此項合理之懷疑，使之達於可得確信之程度，否
    則即應為被告有利之推定，此亦為刑事訴訟法第一百五十四條，犯罪事實應依證
    據認定之證據裁判原則，及因保障被告人權，無罪推定原則之所在，此項刑事訴
    訟基本原則，不能因販賣毒品行為之交易期間短暫、交易方法隱密、交易對象單
    純，致查獲不易、搜證困難等原因而放棄，或減低對於犯罪構成要件應予嚴格證
    明之堅持，此項基本原則應為法官證據證明力自由判斷職權行使之限制。又按刑
    事法上販賣毒品罪之完成，與民事上買賣契約之成立，二者概念雖有不同（按在
    民事上，買賣雙方就買賣標的物與價金等買賣要件之意思表示一致，其買賣契約
    始成立），然刑事法上之販賣行為，亦須以「營利」為目的，且有「販賣毒品」
    之故意，將標的物販入或賣出，有一於此，其犯罪行為始為完成。（最高法院八
    十九年度臺上字第三五三九號判決意旨參照）。
三、本件公訴人認被告乙○○涉有販賣第一級毒品海洛因之犯行，無非係以證人丙○○於警詢時之指述、證人丁○○於警訊時之指述、偵訊時、本院審理時之證述，
    及證人丙○○、丁○○經警採集尿液送驗後均呈嗎啡陽性反應乙情資為論據。惟
    訊據被告乙○○堅決否認有何販賣海洛因之犯行，辯稱：伊沒有賣海洛因予丁○○及丙○○，刑事組要去伊住所搜索前，伊與丁○○有發生口角，伊遭搜索時就
    直覺係因伊與丁○○發生口角關係所致，而且警察也沒搜到任何東西等語。經查
    ：
    （一）證人丙○○於本院審理時具結證稱：渠與丁○○一起看過被告，大約四、
          五次，渠與丁○○去找被告一起出錢買毒品，不是渠與丁○○一起跟被告
          買毒品，渠跟丁○○一起被抓那次所施用的海洛因係丁○○給渠的，不是
          渠與丁○○一起去買的，渠、丁○○及被告三人合資一千元，去被告家碰
          面交錢，丁○○去買毒品，渠在被告家中等，不一定等多久，有時候二、
          三十分，有時候一個小時，除了在被告家中等以外，不會到其他地方等待
          毒品買回等語（見本院卷第一三九頁至第一四一頁），此與被告所辯其未
          曾販賣毒品海洛因予證人丁○○、丙○○之情節相符。
    （二）另證人丁○○於警詢時固指述：渠自九十二年九月初開始陸續向被告黃酉
          人購買海洛因毒品，交易地點均是在被告位於臺南縣關廟鄉○○村○○街
          八之三號住所內，大約購買十幾次，最後一次係於九十二年九月二十二日
          中午十二時左右，在被告住所附近購買海洛因，每次均由渠與丙○○前往
          被告處購買毒品云云，並依警方提供之口卡指認被告（見警卷第十頁、第
          二十頁至第二一頁）。其嗣於九十三年二月十九日案移檢察官偵訊時，仍
          指述向被告購買海洛因，惟證稱：渠每次都跟丙○○一起去買毒品，被告
          會帶渠二人到人比較少的地方，由渠拿錢出來跟被告買毒品，丙○○也在
          場，渠等先騎摩托車到乙○○家中，被告再帶渠等到被告家附近偏僻的山
          間小路交易毒品，時間從九十二年七月開始，錢大部分係渠出的，有時係
          丙○○出的云云（見偵卷第二九頁至第三十頁）。嗣於本院九十三年十二
          月一日審理時，則證稱：渠交易地點在在山路，渠與丙○○打電話與被告
          乙○○聯絡的時候，被告就叫渠等騎車到被告家，在被告家附近的山路等
          ，有時等很久，有時等十幾分，在被告住處不能當場拿到毒品，渠也沒有
          到被告家裡，由被告直接拿毒品給渠等之情形，渠大概六、七月間才開始
          跟被告買。買回去毒品渠與丙○○一人一半，被告又要討等語（見本院卷
          第一○六頁至第一一二頁）。則證人丁○○於警詢時之指述、偵訊時及本
          院審理時之證述已非全然一致，其所指第一次向被告購買海洛因之時間，
          已有「九十二年九月初」、「同年七月開始」及「同年六、七月間」之差
          異；其所指被告販毒之地點，亦有「均是在被告上開住所內，最後一次在
          被告住所附近」及「在被告家附近偏僻的山間小路交易，在被告住處不能
          當場拿到毒品，渠也沒有直接到被告家裡拿毒品之情形」之顯然矛盾，實
          難從證人丁○○前開已有瑕疵之證述，即遽認被告乙○○確曾販賣第一級
          毒品海洛因予證人丁○○及丙○○之犯行。證人丁○○於本院審理時亦證
          稱：渠有一台電腦要賣，賣電腦的錢去買毒品，被告要求分毒品，結果渠
          沒賣電腦，被告就打電話到渠家中恐嚇，渠父接的電話，渠父親有轉告渠
          等語（見本院卷第一一○頁），則證人丁○○與被告之間，既因分用毒品
          紛爭而有宿怨，則其上開證詞，是否公正客觀，已非無疑。
    （三）又證人丙○○於警詢時雖指稱：渠每次均在被告家中與之交易，都是渠朋
          友丁○○進去乙○○住處與之交易，渠會知道是因為丁○○告訴渠就是黃
          酉人販賣海洛因給渠與丁○○施用的，且渠也見過乙○○幾次面，所以渠
          知道；因渠不知道有誰在販賣毒品，而丁○○有認識的人，所以才會委託
          丁○○出面購買毒品，看誰有錢就拿出來購買毒品云云（見警卷第十四頁
          至第十六頁），惟此非但與其嗣於本院審理時所證述之情節相悖，且證人
          丙○○所指其與丁○○每次均在被告家中買賣毒品且係由丁○○進入與被
          告交易等節，亦與證人丁○○前揭於偵查中、本院審理時所結證之情節齟
          齬，業如前述。則證人丙○○於警詢時指述之可信性，顯有疑竇。況證人
          丙○○於本院審理時復證稱：渠當初在警詢作筆錄時，確實有作如上陳述
          ，但此係丁○○教渠那樣講的等語（見本院卷第一三五頁），此亦與其於
          上開警詢初詢時即稱：渠會知道（被告乙○○販賣毒品海洛因）是因為戴
          偉成告訴渠就是乙○○販賣海洛因予渠與丁○○施用的等語一致，則證人
          丙○○實未曾親眼目睹被告與丁○○買賣毒品之任何情節，從而，其於警
          詢中卻陳述向被告購買毒品海洛因乙情，是否為實情，堪值懷疑。
    （四）復徵之證人丁○○於本院審理時復證稱：乙○○幫渠等買回去的毒品，渠
          還要分給他三分之一，剩下的渠與丙○○一人一半等語（見本院卷第一○
          八頁、第一一一頁至第一一二頁）。其此部分證述，與其前開於警詢、偵
          查及本院所證：渠與丁○○所施用之毒品海洛因均係向被告購買等情之證
          詞，顯然扞挌，則其前後不一之證詞，自難率爾用資採為不利被告之證據
          。又證人丙○○於本院審理時所證述：係其三人合資購買毒品海洛因回來
          析分施用諸節，與證人丁○○首開證詞互核，雖非全然吻合，然亦趨於一
          致，足見證人丙○○於本院之證詞，應係實情，自堪採信。準此，被告既
          僅係與證人丁○○、丙○○合資購買毒品分取施用，即難遽認被告有販賣
          第一級毒品海洛因之行為。再被告乙○○本有施用第一級毒品海洛因之惡
          習，迭經法院裁定送觀察、勒戒、強制戒治多次，此有臺灣高等法院被告
          全國前案紀錄表乙份附卷可憑，則警方在被告乙○○上開住處搜索時，取
          出注射針筒二支、有殘渣之夾鍊袋二只，及將證人丁○○、丙○○採集之
          尿液檢驗後之驗尿報告呈嗎啡陽性反應，均僅可證明被告乙○○及證人戴
          偉成、丙○○有施用第一級毒品海洛因之犯行，本案尚未一併查獲其他足
          以佐證被告販賣毒品海洛因予證人丁○○及丙○○所用之物品（例如：毒
          品、分裝袋、秤或帳冊等）或所得財物，難僅憑證人丁○○前開於警詢時
          、偵查中或審理時有瑕疵之證述，資為認定被告乙○○確有販賣海洛因犯
          行之唯一依據。另證人即前往查獲本案之臺南市警察局第六分局之警員王
          世旭、莊海松於本院審理時雖具結證稱：被告於受搜索時沒有說是遭誰檢
          舉，其於警詢製作筆錄時才說是和丁○○有金錢糾紛，是遭丁○○檢舉誣
          陷等語（見本院卷第七八頁、第九九頁）。然上開證詞，亦僅可認定被告
          於受搜索時即直覺係丁○○檢舉其販賣毒品海洛因，此與被告被訴販賣第
          一級毒品海洛因罪是否成立，並無重要關連性，爰不一一累敘，附此敘明
          。
    （五）綜上，證人丁○○指述被告販賣毒品海洛因之時間、地點、方式等內容先
          後有異，已難謂毫無瑕疵可言，而證人丙○○於警詢時所述亦非可採，已
          如前述。況販賣毒品之罪，係以意圖營利而販賣為其構成要件，本件復查
          無其他積極證據足徵被告確有營利之意圖，自難僅憑證人丁○○上開前後
          不一之證詞，逕資為認定被告確有被訴之販賣第一級毒品海洛因犯行之唯
          一基礎。此外，復查無其他積極證據足資證明被告確有販賣第一級毒品海
          洛因之犯行，揆諸前開說明，既不能證明被告犯罪，自應為被告無罪之諭
          知。
據上論斷，應依刑事訴訟法第三百零一條第一項，判決如主文。
本案經檢察官羅瑞昌到庭執行職務。
中      華      民      國      九十四    年      一 月    十二     日
                             臺灣臺南地方法院刑事第十二庭
                                   審判長法官  謝瑞龍
                                         法官  張家瑛
                                         法官  徐千惠
右正本證明與原本無異。
如不服本判決，應於判決送達後十日內，向本院提出上訴狀。
                                       書記官  陳麗雅
中      華      民      國      九十四    年      一     月    十二     日
